臺灣士林地方法院民事判決　　　　　　　 94年度訴字第313號
原　　　告　乙○○
訴訟代理人　林明正律師
複代理人　　朱容辰律師
　　　　　　陳伊甄律師
被　　　告　甲○○
　　　　　　　　　　　1 樓（另案於臺灣臺北監獄執行中）
右當事人間刑事附帶民事訴訟請求損害賠償事件，經本院刑事庭
以93年度附民字第27號裁定移送前來，已於94年11月11日言詞辯
論終結，判決如下：
　　主  文
被告應給付原告新台幣貳佰壹拾柒萬陸仟陸佰元，及自民國九十
三年三月十六日起至清償日止，按年息百分之五計算之利息。原
告其餘之訴駁回。
訴訟費用由被告負擔分之五分之二；餘由原告負擔。
本判決第一項於原告以新台幣柒拾萬元供擔保後，得假執行；
但被告如以新臺幣貳佰壹拾柒萬陸仟陸佰元預供擔保後，得免為
假執行。
原告其餘假執行之聲請駁回。
　　事實及理由
一、原告主張：被告於民國（下同）92年5 月上旬某日，與需錢
    孔急之訴外人許祥奇、張宗榮及同案被告丙○○（另行審結
    ）等人，基於共同犯意之聯絡，共同綁架原告勒取贖款新台
    幣（下同）500 萬元。謀議既定，乃於92年5 月5 日上午9
    時28分許，見原告駕車抵達台北市○○區○○路，下車步行
    之際，由許祥奇、被告與張宗榮3 人以強制力，將原告押上
    車，加以毆打，丙○○並嚇稱：「滅音槍準備好沒，如果不
    聽話，就朝他屁股開1 槍」等語，致使原告心生畏懼不敢反
    抗。許祥奇旋自前座遞交白色FM2 藥丸及礦泉水予丙○○，
    再由丙○○交付原告，強迫原告服下。被告許請瑜乃將原告
    身上皮夾內之現金9600元及華南銀行金融卡取走，並逼問密
    碼後。將原告帶往台北縣五股鄉○○路○ 段128 號榕園汽車
    旅館拘禁，由丙○○負責看管，被告則持盜取自原告皮夾內
    之華南銀行金融卡於同日上午10時18分，至台北縣新莊市○○路32號安泰銀行新莊分行所設之提款機，領取1 萬7000元
    朋分花用。同日下午2 時36分，被告等將原告帶往台北縣中
    和市○○路13號之皇都旅館101 號拘禁。92年5 月6 日凌晨
    押解昏迷之原告離開皇都旅館，駕車在台北縣市境內繞行，
    約3 時30分27秒，撥打電話給原告之妻陳美玲稱：「廖先生
    在我們手上，準備500 萬元贖人」，指示陳美玲匯500 萬元
    贖款至原告所有開華南銀行帳戶。同日清晨6 時許，甲○○
    、許祥奇、丙○○再將乙○○押往台北縣樹林市○○路香格
    里拉汽車旅館拘禁，同日（即5 月6 日）押乙○○至桃園市
    ，由丙○○出名承租桃園市○○路40巷2 號6 樓606 室繼續
    拘禁乙○○，且以手銬分別將乙○○之雙手、雙腳銬住。陳
    美玲依指示匯款17萬元後，由被告等人持卡連續提領花用如
    附表一所示。92年5 月8 日晚間，原告遊說許奇若獲釋放將
    匯款200 萬元酬謝，經許祥奇允諾釋放，被告等則經警循線
    查獲，案經刑事判決有罪在案。原告受有現金9600元、被提
    領167000元、非財產上損害500 萬元之損害，為此依民法第
    一百八十四條第一項前段、第一百九十五條第一項侵權行為
    損害賠償關係，求為判決：被告應給付原告5,177,180 元，
    及自訴狀繕本送達之翌日起至清償日止，按年息百分之五計
    算之利息，並願供擔保請准宣告假執行。
二、被告不否認限制原告之白由，惟以：原告皮夾內9,600元係
    原告積欠之91年3月份薪資及90年度年終獎金，且500萬元之
    非財產上損害過高等語置辯。請求判決：駁回原告之訴及假
    執行之聲請，並願供擔保請准免為假執行之宣告。
三、經查：
    本件原告主張被告於上述時地，為向原告家屬陳美玲勒贖，
    而擄走原告係犯刑法第347 條第1 項之擄人勒贖既遂罪；利
    用擄人勒贖之犯罪行為繼續中，單獨萌生強盜犯意，強取原
    告所有內含現金等物之皮夾之則係犯強盜罪；使原告施用
    FM2 係犯修正後毒品危害防制條例第6 條第3 項之使人施用
    第3 級毒品罪：被告先後於92年5 月5 日上午10時18分，在
    台北縣新莊市○○路32號安泰銀行新莊分行，及附表一所示
    之時間、地點，以原告所有之華南銀行金融卡盜領存款部份
    ，均係犯刑法第339 條之2 第1 項由自動付款設備取得他人
    之物罪，各罪間有方法結果之牽連關係，應依刑法第55條規
    定從一重之刑法第332 條第2 項第3 款之犯強盜而擄人勒贖
    罪處斷，經臺灣高等法院判決被告強盜擄人勒贖，處有期徒
    刑拾肆年，褫奪公權拾年之事實，有本院92年度重訴字第18
    號刑事影卷、臺灣高等法院94年度上訴字第1090號判決書影
    本在卷足憑，應堪信為真實。被告雖抗辯其拿取原告皮夾內
    之9600元係原告積欠之工資，惟未提出任何証據以實其說，
    且參其於警訊、偵查及原審第1 次訊問，就如何犯下本案，
    先後供稱：「我約他們去教訓乙○○，因為他害我的假釋被
    撤銷。．．．許祥奇提議擄人勒贖時，丙○○跟我都說不是
    要教訓他而已？但許祥奇說他真的很缺錢，拼一下。我們在
    皇都賓館決議擄人勒贖後，就把我買的易付卡裝入許祥奇手
    機，開始向乙○○家屬勒贖。」、「我原本約許祥奇、張宗
    榮及丙○○計畫要教訓我老闆，但在押到中和皇都賓館時，
    許祥奇叫丙○○打勒贖電話，才決定要勒贖，這件事是許祥
    奇主謀。」、「因為我侵占公司款項，我的假釋被撤銷，那
    時我很氣，有想要打乙○○，當時在場的有我、張宗榮及許
    祥奇。」等語。設被告甲○○係因原告積欠薪資及獎金，始
    強押教訓原告，被告甲○○豈會於警詢、偵查及原審第1 次
    訊問時，均未提及乙○○有積欠薪資或獎金之事，並坦承與
    被告許祥奇、丙○○共同犯下擄人勒贖。足見被告甲○○抗
    辯原告積欠薪資、獎金等語，不足採信。
四、按因故意或過失，不法侵害他人之權利者，負損害賠償責任
    ；不法侵害他人之身體、健康、名譽、自由、信用、隱私、
    貞操，或不法侵害其他人格法益而情節重大者，被害人雖非
    財產上之損害，亦得請求賠償相當之金額，民法第184條第
    項前段、第195條第1項前段分別定有明文。
    本件原告二人確係因被告之行為，致受有損害，則原告自得
    依前揭規定請求被告賠償。其請求賠償之費用，是否應予准
    許，分述如次：
  (一)醫療費用：
    原告原請求因本件勒贖案支出醫藥費用580元，業於94年11
    月11日言詞辯論時，當庭撤回。
  (二)現金損失：
    原告主張皮夾內之現金9600元遭被告盜取（臺灣高等法院認
    之事實為9000元），被告對該金額不爭執（見本院卷第46頁
    ），所辯係原告積欠之薪資及獎金不可採信已如前述，自亦
    應准許。金融卡提領之款項：
    原告主張被告以其所有之金融卡，自其於華南銀行帳號，提
    領167,000元，被告對此不爭執，亦應准許。
  (三)慰撫金：
    原告主張此次被綑綁勒贖情節重大，精神遭受極大之痛苦，
    請求賠償精神慰撫金500萬元。本院斟酌本案被告因案假釋
    出監後，至原告任負責人之豪介公司任業務員。嗣因竊取豪
    介公司物品，遭判處有期徒刑5月確定，前開盜匪案件之假
    釋遂經法院撤銷，因認假釋遭撤銷乃原告所為，並知乙○○
    資力尚佳，為報復及取錢花用而犯案之動機；強押原告上車
    後出拳毆打原告，由同案被告丙○○恫嚇稱：「滅音槍準備
    好沒，如果不聽話，就朝他（指原告）屁股開1槍」，並以
    第3級毒品氟硝西泮（Fluni trazepam，俗稱FM2），使擄獲
    之原施用，使呈半昏迷狀態以便控制。更以手銬將原告的雙
    手、雙腳銬住。且為迫使原告之妻陳美玲儘速匯款，由訴外
    人許祥奇拿1台拍立得相機，要求原告伸出手，恐嚇稱：要
    剁乙○○之食指及無名指，並拍照寄給陳美玲，如不恐嚇陳
    美玲，陳美玲不會匯款來等語，經原告以其可將小指彎曲，
    纏上紗布，並點紅藥水，假裝手指遭剁斷，哀求原告等人不
    要剁其手指，原告等人始作罷等犯罪手物；勒贖金額原高達
    500 萬元，之後降為250 萬元，實際取得176,000 元花用之
    犯罪所得；及原告於92年5 月5 日至同年月8 日被綁架時，
    身體所受之不自由，心靈上面臨隨時死亡的無助和恐懼，被
    釋放後，無法揮別被綁架的情境，身心對於週遭的人事物，
    產生莫名的猜忌和疑慮，終日惶惶不安所造成之重大損害等
    情況，及原告係從事醫療器材買賣之公司負責人、大專畢業
    ；被告亦從事醫療器材買賣，大專畢業、月收入5 、6 萬元
    等身分、地位、資力等事項，認原告請求之慰撫金以200 萬
    元為公允，逾此數額之請求，不應准許。
  (四)綜上所述各項，原告得請求之金額為2,176,600元（9600+1
    67000+0000000 =0000000）。
五、從而，原告依侵權行為之法律關係，請求被告給付2,176,
    600 元，及自訴狀繕本送達翌日即93年3 月15日起至清償日
    止，按年息百分之5 計算之法定遲延利息部分，為有理由，
    應予准許，逾此部份之請求，為無理由應予駁回。
六、兩造陳明願供擔保聲請宣告假執行及免為假執行，經核原告
    勝訴部分，並無不合，爰分別酌定相當之擔保金額，宣告之
    。原告敗訴部分假執行之聲請，因訴之駁回而失所依據，不
    予准許，應併予駁回。
上論結，本件原告之訴為一部有理由一部無理由，依民事訴訟法
第79條第390條第2項、第392條判決如主文。
中　　華　　民　　國　　94　　年　　11　　月　　30　　日
　　　　　　　　　民事第一庭　法　官　陳雅玲
以上正本證明與原本無異。
如對本判決上訴須於判決送達後20日內向本院提出上訴狀。
中　　華　　民　　國　　94　　年　　12　　月　　1 　　日
                              書記官  賴秋招
